【裁判字號】    96,交聲,653
【裁判日期】    970731
【裁判案由】    交管條例聲異
【裁判全文】
臺灣板橋地方法院交通事件裁定         96年度交聲字第653號
原處分機關  交通部公路總局臺北區監理所板橋監理站
異  議  人
即受處分人  甲○○
上列異議人即受處分人因違反道路交通管理處罰條例案件，不服
原處分機關於中華民國96年5 月8 日所為之裁決處分（裁決書案
號：板監裁字第裁41-AEV374241號），聲明異議，本院裁定如下
：
    主  文
異議駁回。
    理  由
一、聲明異議意旨略以：異議人即受處分人甲○○於民國96年3
    月31日上午11時許，騎乘車牌號碼LKW-805 號重型機車，行
    經臺北市○○路與西園路路口處欲行左轉時，因未依標誌、
    標線之指示兩段式左轉，經臺北市政府警察局萬華分局警備
    隊（下稱原舉發機關）警員當場攔停，並掣單舉發；惟上開
    路口固設有機車兩段左轉標誌，並劃設有機車左轉待轉區標
    線，然異議人先前騎車行經該路口欲兩段左轉時，經常有交
    通警察、義交指揮異議人直接左轉，且該路口處亦設有左轉
    專用指示號誌，異議人因而認為應遵循左轉燈號直接左轉，
    十數年來已相沿成習，機車騎士行經該路口均直接左轉，何
    以本次異議人直接左轉，竟遭舉發違規？經異議人申訴後，
    原處分機關仍以異議人違規事證明確，而予裁罰之處分，爰
    依法聲明異議云云。
二、按機器腳踏車行駛至交岔路口，其轉彎，應依標誌或標線之
    規定行駛，道路交通安全規則第99條第2 項前段定有明文。
    又機車兩段左轉標誌，用以告示左轉機器腳踏車駕駛人應遵
    照號誌指示，在號誌顯示允許直行時先行駛至右前方路口之
    左轉待轉區等待左轉，俟該方向號誌顯示允許直行後，再行
    續駛，以兩段方式完成左轉；本標誌設於實施機車兩段左轉
    路口附近顯明之處，並配合劃設機車左轉待轉區○○○道路
    交通標誌標線號誌設置規則第65條第1 項亦有明文（本條文
    嗣於96年9 月17日雖經修正，然僅屬部分文字之變更，對於
    原規範機車兩段左轉標誌之意旨並無影響）。次按汽車（包
    括機器腳踏車）駕駛人轉彎時，有不依標誌、標線、號誌指
    示者，處新臺幣（下同）600 元以上1,800 元以下罰鍰，並
    記違規點數1 點，道路交通管理處罰條例第48條第1 項第2
    款、第63條第1 項第1 款分別定有明文。
三、經查：本件異議人即受處分人甲○○於96年3 月31日上午11
    時許，騎乘車牌號碼LKW-805 號重型機車，沿臺北市○○路
    由東往西方向行駛，行至西藏路與西園路路口處欲往南方向
    左轉時，在上開設有機車兩段左轉標誌、並劃設有機車左轉
    待轉區○○○路口處，未依該標誌、標線之指示兩段左轉，
    而違規直接左轉，經原舉發機關警員當場攔停，並掣單舉發
    等事實，有原舉發機關所掣發之北市警交字第AEV374241 號
    舉發違反道路交通管理事件通知單1 紙、上開路口照片1 幀
    等在卷可稽，且為異議人所自承。異議人雖辯稱：伊先前騎
    車行經該路口欲兩段左轉時，經常有交通警察、義交指揮伊
    直接左轉，且該路口處亦設有左轉專用指示號誌，伊因而認
    為應遵循左轉燈號直接左轉，十數年來已相沿成習，機車騎
    士行經該路口均直接左轉云云；惟查，上開路口處既設有機
    車兩段左轉標誌，並劃設有機車左轉待轉區標線，異議人騎
    乘機車行經該路口處欲行左轉時，自應依該標誌、標線之指
    示兩段左轉，不得直接左轉，縱該路口處另設有左轉指示號
    誌，亦僅為規範汽車之用，其效力不及於機車甚明；又異議
    人辯稱其先前騎車行經該路口時，經常有交通警察、義交指
    揮直接左轉等情，縱信屬實，然此亦僅屬道路交通安全規則
    第102 條第1 項第1 款所規定「遇有交通指揮人員指揮與燈
    光號誌並用時，以交通指揮人員之指揮為準」之例外情形，
    與本件異議人並非依交通指揮人員指揮而違規逕行直接左轉
    之情形，兩者實屬截然有別，異議人自不得憑其先前曾由交
    通指揮人員指揮直接左轉之經驗，即執為本件不構成違規左
    轉事由之依據，其理至明。綜上所述，異議人前開所辯，均
    無可採，其於前揭時、地，騎乘機車轉彎時，不依機車兩段
    左轉標誌、機車左轉待轉區標線之指示兩段左轉，而逕行直
    接左轉之違規事實，事證明確；原處分機關以異議人違反道
    路交通管理處罰條例第48條第1 項第2 款規定，裁處異議人
    罰鍰600 元，並依同條例第63條第1 項第1 款規定，記異議
    人違規點數1 點，核無不當；本件異議人之異議為無理由，
    應予駁回。
據上論斷，應依道路交通案件處理辦法第19條規定，裁定如主文
。
中    華    民    國    97    年    7     月    31    日
                  交通法庭  法  官  劉景宜
以上正本證明與原本無異。
如不服本裁定，得自收受送達之日起5 日內向本院提出抗告狀。
                            書記官  謝秀青
中    華    民    國    97    年    8     月    7     日


司法院資訊處製作；財團法人民間司法改革基金會備份。
